臺灣桃園地方法院刑事判決　　　　　　100年度簡上字第201號
上　訴　人
即　被　告　溫銀應
上列上訴人即被告因詐欺案件，不服本院刑事庭於民國100年2月
25日所為之99年度壢簡字第867 號第一審刑事簡易判決（聲請簡
易判決處刑案號：99年度偵緝字第219 號；移送併辦案號：臺灣
高雄地方法院檢察署99年度偵緝字第977 號、978 號，臺灣新竹
地方法院檢察署99年度偵緝字第551 號），提起上訴，本院管轄
之第二審合議庭判決如下：
    主  文
上訴駁回。
    事  實
一、溫銀應前曾因妨害兵役案件，經本院以95年度壢簡字第493
    號判決判處有期徒刑3 月，緩刑2 年確定。緩刑期間再二度
    因妨害兵役案件，先後經本院分別以96年度壢簡字第260 號
    、96年度壢簡字第2761號判決各判處有期徒刑4 月（嗣減刑
    為有期徒刑2 月）、4 月確定。前揭緩刑之宣告亦遭撤銷，
    原宣告刑並經減刑減為有期徒刑1 月又15日。上開各罪接續
    執行，於民國97年12月3 日縮刑期滿執行完畢（本案構成累
    犯），其能預見將自己帳戶金融卡、密碼交與不詳身分之人
    使用，足供他人作為詐騙財物匯款之工具，竟仍基於幫助詐
    欺取財之不確定故意，於97年12月3 日後至98年4 月23日上
    午11時38分歐俐君匯款前之某日，在不詳地點，將其前所申
    辦臺北富邦商業銀行中壢分行（下稱富邦銀行）帳號000000
    000000000 帳戶之存摺、金融卡及密碼，交付予真實姓名年
    籍不詳之成年男子。而該成年男子及所屬之詐騙集團之成員
    ，即意圖為自己不法之所有，以如附表編號一至編號八所示
    之方式，詐騙如附表編號一至編號八所示之被害人郭書廷等
    8 人，致其等陷於錯誤，而於如附表編號一至編號八所示之
    匯款時間，將如附表編號一至編號八所示之金額分別匯入溫
    銀應上開所申設之前開帳戶內，旋遭提領一空，經被害人郭
    書廷等人察覺有異而報警處理，始悉上情。
二、案經高雄市政府警察局新興分局、左營分局報請臺灣高雄地
    方法院檢察署檢察官及臺北縣政府警察局海山分局報請臺灣
    板橋地方法院檢察署檢察官呈請臺灣高等法院檢察署檢察長
    令轉臺灣桃園地方法院檢察署檢察官偵查後聲請以簡易判決
    處刑。
    理  由
一、訊據被告溫銀應固不否認曾向富邦銀行申辦上開帳戶及金融
    卡、密碼使用，惟矢口否認有何幫助詐欺犯行，辯稱：伊於
    97年底時，因為買車有貸款之需求，而伊是臨時工，沒有薪
    資轉帳帳戶可以提供，無法跟銀行直接貸款，而一名在工地
    認識綽號「小彭」之男子說可以協助伊辦理貸款，並可以介
    紹伊去新竹市○○路的建軍車行買車，所以伊就將富邦銀行
    之存摺、提款卡及密碼交給「小彭」，至98年2 、3 月間「
    小彭」才跟伊說帳戶資料不見了云云。經查：
（一）被告所申辦之富邦銀行帳戶之存摺、金融卡及密碼由不詳
      之人取得後，該人所屬詐騙集團之成員即以在雅虎奇摩拍
      賣刊登不實廣告，誘使附表編號一至編號八之被害人陷於
      錯誤，而陸續匯款如附表編號一至編號八所示之金額至上
      開帳戶中乙節，業據證人即被害人郭書廷、薛淑麗、歐俐
      君、劉俐均、林保良、丁雯怡、張珮漪、王志剛等人指訴
      明確，並有被告於富邦銀行之上開帳戶開戶基本資料、帳
      戶交易明細、自動櫃員機交易明細等件在卷可稽，自堪以
      認定。
（二）被告雖以前揭情詞置辯，惟查：
   1、被告先於偵查中辯稱：上開帳戶之存摺及提款卡是在97年
      12月底在新竹南門街30號之租屋處不見的，至於密碼是因
      為怕忘記所以寫在提款卡背面云云（見臺灣桃園地方法院
      檢察署99年度偵緝字第219 號卷第24頁），與其上訴意旨
      及前揭辯稱情詞均有所出入，復於本院以99年度壢簡字第
      867 號判決後，始以前揭情詞為由提起上訴，其真實性已
      屬可疑，況如被告確係因購車貸款需求始將存摺、提款卡
      等資料交給「小彭」，何以於偵查中對此事項隻字未提，
      而寧「虛構」在租屋處之遺失情節，而不將交付帳戶給「
      小彭」之過程據實以告，此亦顯與常情相悖。再者，若被
      告前揭辯情屬實，惟衡諸目前金融機構辦理授信業務之常
      情，辦理貸款之金融機構或理財公司是否應允貸款，所應
      探究者，乃係被告之資力、信用及償還能力為何，銀行除
      要求貸款人提供相關身分證明及財力證明資料外，並無要
      求貸款人提供自己帳戶之存摺、金融卡、金融卡密碼作為
      審核償還能力之可能。而辦理貸款亦僅需存款帳戶號碼作
      為將來匯入核撥貸款之用，實無同時交付存摺、金融卡、
      金融卡密碼之必要，況個人帳戶之金融卡密碼，乃係被告
      個人所設定，惟有被告自己或與自己極為親近之人得以知
      悉使用，豈會在交付金融卡同時，一併將記載於金融卡背
      面之密碼交付與代辦貸款者，而同意其使用帳戶之可能，
      且被告目的既在辦理貸款後購車，倘將其帳戶之存摺、金
      融卡、金融卡密碼一併交予「小彭」，則於貸款核准撥款
      時，「小彭」豈不即得以輕易領走其所申辦之款項。被告
      固辯稱「小彭」說要簽名才可以領錢，所以才將密碼交給
      他云云，然被告為70年出生之成年人，依其社會經驗與智
      識程度，應能知悉辦理貸款固有提供帳戶號碼以供貸得款
      項匯入之，然絕無需同時將該帳戶之存摺、金融卡、金融
      卡密碼一併交付之理，且一旦他人持有金融卡與密碼，即
      得任意進出使用該帳戶等情，是被告前揭辯稱，洵難憑採
      ；本院再質以被告關於本件購車及貸款細節時，被告先稱
      ：那台車「小彭」跟伊說大概7 、8 萬，伊問要貸多少錢
      ，「小彭」說他也不知道，每個月要繳1 萬多，「小彭」
      也沒有說要跟那個銀行辦理貸款云云（見本院簡上字卷第
      28頁反面），嗣後又改稱：伊與「小彭」辦理貸款的朋友
      見過一次，他還有拿貸款資料要伊簽名，但伊沒有仔細看
      云云（見本院簡上字卷第29頁反面），然本院進一步質問
      當時簽名文件之貸款內容時，被告又支吾其詞稱：「（問
      ：貸款同意書上面的貸款金額多少？）七、八萬。」、「
      （問：哪間銀行會寫貸款七、八萬？）上面寫七萬五千元
      。」、「（問：每個月還款多少錢？）一萬一千多。」、
      「（問：要還多久？）一年。」、「（問：利息多少？）
      快四萬多。」云云（見本院簡上字卷第29頁反面-30 頁）
      ，與被告前揭稱不清楚貸款金額及貸款銀行等語又前後不
      一，況被告僅貸款新臺幣（下同）七萬五千元，利息卻高
      達四萬元，亦與一般合理利率差距甚大，而「小彭」又僅
      為被告在工地上班時認識之人，並不熟識，又何以會盡信
      「小彭」之片面之詞，在欲購買車型、車款尚未談妥之際
      ，逕將該帳戶金融卡及密碼交付以「辦理貸款」，是被告
      辯稱其誤信「小彭」辦理貸款要交付存摺、金融卡、及金
      融卡密碼云云，顯與常情相違，無足憑採。是堪認被告所
      有上開帳戶之金融卡、密碼應非交付予「小彭」，應係被
      告於97年12月3 日出監後至98年4 月23日上午11時38分被
      害人歐俐君匯款前之某日，在某不詳地點親自交予他人使
      用，應堪認定。
   2、復查，金融存款帳戶事關存戶個人財產權益之保障，與存
      戶之金融卡、密碼結合，其專屬性、私密性更形提高，除
      非本人或與本人具相當密切關係者，難認有何理由可自由
      流通使用存摺等物，一般人亦有應妥為保管存摺等物，以
      防止被他人冒用之認識，縱有特殊情況偶有將存摺等物交
      付他人之需要，亦必深入瞭解其用途後再行提供使用，恆
      係吾人日常生活經驗與事理之然。況時下以人頭帳戶詐騙
      被害人匯款之行為甚為猖獗，此經媒體廣為報導，政府機
      關及各家金融行庫尚多次呼籲民眾應謹慎控管已有帳戶且
      勿交付個人帳戶以免淪為詐騙者之幫助工具，是依一般人
      之智識及社會生活經驗，對於悖於常情而要求他人交付帳
      戶者，係以遂行存提款紀錄不易循線追查為目的，進而將
      該帳戶用於不法用途此節，應可產生合理之懷疑，而不隨
      意將帳戶交出而成為他人犯罪之幫兇。又被告為高中肄業
      ，且為本案犯行時已為28歲之成年人，衡情並非毫無社會
      閱歷或智識程度異常之人，是其對將上開帳戶之存摺、金
      融卡、密碼交付他人後，係提供詐騙集團作為人頭帳戶使
      用，藉以存、提詐欺他人所得之款項並逃避追查之情，縱
      非出於確信，亦應有所認識，則被告仍執意為之，其顯然
      具備縱使遭人利用其金融帳戶實施詐欺犯罪亦不違背其本
      意之未必故意，至為灼然，準此，被告空言辯稱其並無幫
      助詐欺之故意云云，自亦不足採信。至提供帳戶予他人，
      雖非幫助詐騙集團施行詐術，然若無此等帳戶之存在，集
      團成員於慮及若以自己之帳戶作為被害人存入受騙款項之
      帳戶，將使自己真實身分洩露而成為刑事追訴對象之後果
      下，勢必需再另謀他法以取得詐欺款項，則被告提供帳戶
      予他人使用之行為，自係以幫助詐騙集團順利遂行其等詐
      欺之犯行（取得被害人交付之財物），是被告之幫助行為
      當與詐騙集團正犯所實施之詐欺犯行間具有直接之影響，
      而該當於幫助犯無訛。
（三）綜上所述，本案事證明確，被告犯行洵堪認定，自應依法
      論科。
二、論罪科刑：
（一）核被告所為，係犯刑法第30條第1 項前段、第339 條第1
      項之幫助詐欺取財罪。
（二）再被告交付上開富邦銀行帳戶金融卡及密碼予本案詐欺集
      團之成員使用之一幫助行為，幫助本案詐欺集團分別詐騙
      被害人郭書廷等8 人之財物，為想像競合犯，應依刑法第
      55條之規定，從一重處斷。至被害人張珮漪、王志剛、丁
      雯怡部分業經檢察官聲請併案且經本院認為與聲請簡易判
      決處刑部分有想像競合之裁判上一罪之關係，自為聲請處
      刑效力所及，本院自得一併審理，附此敘明。
（三）又被告有犯罪事實欄所示之科刑及執行紀錄，有卷附臺灣
      高等法院被告前案紀錄表1 份可稽，其受有期徒刑之執行
      完畢後，5 年以內故意再犯有期徒刑以上之本罪，為累犯
      ，應依刑法第47 條 第1 項之規定加重其刑。
（四）再被告係基於幫助之犯意而為非屬詐欺取財犯行之構成要
      件行為，為幫助犯，爰依刑法第30條第2 項之規定，按正
      犯之刑減輕，並與前開累犯加重部分，依法先加後減之。
（五）原審以被告犯罪事證明確，援引刑法第339 條第1 項、第
      30條第1 項、第2 項、第55條、第47條第1 項、第41 條
      第1 項前段，刑法施行法第1 條之1 第1 項、第2 項前段
      ，並審酌告率將提款卡交付他人充為犯罪收贓之用，不僅
      助長詐欺等財產犯罪於社會上充斥橫行，且因有「人頭戶
      」包藏掩飾致而查緝困難之故，主犯成員遂有恃無恐，行
      徑乃更加囂張、狂放，直視法律為無物、若敝屣馴致台灣
      漸成各種財產犯罪者之樂園，如入無人之境，是見被告犯
      行所生之危害極鉅，事後猶飾詞圖卸，態度不佳且未見悔
      意，兼衡被告職業為「工」，有99年8 月28日之警詢筆錄
      所載為憑（見偵緝字第551 號卷第3頁 ），資力顯較始終
      無業或長期待業者為佳，再者，自由刑倘准易科罰金，折
      算標準當應考量為換取自由勢須支付而無從豁免之代價暨
      依其職業、身分所應有之資力等節予以綜合酌定，方能在
      財力豐貧各異、優劣參差者間維持刑罰執行之有效性及公
      平性等情狀，量處有期徒刑5 月，並諭知以2,000 元折算
      1 日之易科罰金折算標準，復敘明被告交出之提款卡及存
      摺，核無證據可憑認其仍具保留所有權之意，又被告既僅
      為幫助犯，與正犯間要無「共同正犯連帶責任原則」之適
      用，故前揭存摺、金融卡於法自不得諭知沒收，經核認事
      用法均無違誤，量刑亦屬妥適。被告上訴意旨猶以前揭情
      詞否認犯行云云，指摘原判決不當，為無理由，應予駁回
      。
三、被告經合法傳喚，無正當理由不到庭，爰不待其到庭陳述，
    逕為判決。
據上論斷，應依刑事訴訟法第455 條之1 第1 項、第3 項、第36
8 條、第371條，判決如主文。
本案經檢察官洪敏超到庭執行職務。
中    華    民    國   100    年    6     月    10    日
                  刑事第十二庭  審判長法  官  許雅婷
                                      法  官  陳威帆
                                      法  官  黃裕民
以上正本證明與原本無異。
不得上訴。
                                      書記官  蕭秀蓉
中    華    民    國   100    年    6     月    10    日
  附表：
 ┌──┬───────────────┬───┬─────┬─────┐
 │編號│       詐  騙  方  式         │被害人│ 匯款時間 │詐騙金額（│
 │    │                              │      │          │新台幣）  │
 ├──┼───────────────┼───┼─────┼─────┤
 │一  │在雅虎奇摩拍賣網站上，刊登拍賣│郭書廷│98年4 月24│2 萬5,000 │
 │    │「電腦主機」1 台之不實廣告，郭│      │日晚上7 時│元        │
 │    │書廷於98年4 月24日晚上7 時33分│      │49分許（聲│          │
 │    │許，上網瀏覽前開訊息後，因而陷│      │請簡易判決│          │
 │    │於錯誤而下標，惟事後並未收到得│      │處刑書誤載│          │
 │    │標之商品。                    │      │為98年4 月│          │
 │    │                              │      │27日晚上7 │          │
 │    │                              │      │時33分）  │          │
 ├──┼───────────────┼───┼─────┼─────┤
 │二  │在雅虎奇摩拍賣網站上，刊登拍賣│薛淑麗│98年4月25 │1 萬5,000 │
 │    │「chanel包包」1 個之不實廣告，│      │日下午6時 │元        │
 │    │薛淑麗於98年4 月25日下午5 時許│      │34分許    │          │
 │    │，上網瀏覽前開訊息後，因而陷於│      │          │          │
 │    │錯誤而下標，惟事後並未收到得標│      │          │          │
 │    │之商品。                      │      │          │          │
 ├──┼───────────────┼───┼─────┼─────┤
 │三  │在雅虎奇摩拍賣網站上，刊登拍賣│歐俐君│98年4 月23│8,000元   │
 │    │「黑色小羊皮方格小包」1 個之不│      │日上午11時│          │
 │    │實廣告，歐俐君於98年4 月22日下│      │38分許    │          │
 │    │午4 時30分許，上網瀏覽前開訊息│      │          │          │
 │    │後，因而陷於錯誤而下標，惟事後│      │          │          │
 │    │並未收到得標之商品。          │      │          │          │
 ├──┼───────────────┼───┼─────┼─────┤
 │四  │在雅虎奇摩拍賣網站上，刊登拍賣│劉俐均│98年4 月24│2 萬2,080 │
 │    │「LOEWE紅色皮包」1個之不實廣告│      │日晚上8 時│元        │
 │    │，劉俐均於98年4 月24日某時，上│      │47分許    │          │
 │    │網瀏覽前開訊息後，因而陷於錯誤│      │          │          │
 │    │而下標，惟事後並未收到得標之商│      │          │          │
 │    │品。                          │      │          │          │
 ├──┼───────────────┼───┼─────┼─────┤
 │五  │在雅虎奇摩拍賣網站上，刊登拍賣│林保良│98年4 月25│2 萬1,000 │
 │    │「CHANEL廠牌羊皮單肩包」1個之 │      │日下午1 時│元        │
 │    │不實廣告，林保良於98年4 月25日│      │45分許    │          │
 │    │中午12時24分許，上網瀏覽前開訊│      │          │          │
 │    │息後，因而陷於錯誤而下標，惟事│      │          │          │
 │    │後並未收到得標之商品。        │      │          │          │
 ├──┼───────────────┼───┼─────┼─────┤
 │六  │在雅虎奇摩拍賣網站上，刊登拍賣│丁雯怡│98年4 月24│2萬元     │
 │    │「Louis Vuitton 」包包1 個之不│      │日晚上8 時│          │
 │    │實廣告，丁雯怡於98年4 月24 日 │      │44分許    │          │
 │    │下午4 時30分許，上網瀏覽前開訊│      │          │          │
 │    │息後，因而陷於錯誤而下標，惟事│      │          │          │
 │    │後並未收到得標之商品。        │      │          │          │
 ├──┼───────────────┼───┼─────┼─────┤
 │七  │在雅虎奇摩拍賣網站上，刊登拍賣│張珮漪│98年4 月25│3萬元、1萬│
 │    │「CHANEL」包包1 個之不實廣告，│      │日下午1 時│7,000元   │
 │    │張珮漪於98年4 月23日某時，上網│      │35分許、同│          │
 │    │瀏覽前開訊息後，因而陷於錯誤而│      │年月26日晚│          │
 │    │下標，惟事後並未收到得標之商品│      │上8 時33分│          │
 │    │。                            │      │許        │          │
 ├──┼───────────────┼───┼─────┼─────┤
 │八  │在雅虎奇摩拍賣網站上，刊登拍賣│王志剛│98年4 月25│1萬8,000元│
 │    │「CHANEL」包包1 個之不實廣告，│      │日下午2 時│          │
 │    │王志剛於98年4 月25日下午1 時45│      │28分許    │          │
 │    │分許，上網瀏覽前開訊息後，因而│      │          │          │
 │    │陷於錯誤而下標，惟事後並未收到│      │          │          │
 │    │得標之商品。                  │      │          │          │
 └──┴───────────────┴───┴─────┴─────┘